【裁判字號】    98,訴,1199
【裁判日期】    981130
【裁判案由】    違反槍砲彈藥刀械管制條例等
【裁判全文】
臺灣臺南地方法院刑事判決              98年度訴字第1199號
公  訴  人  臺灣臺南地方法院檢察署檢察官
被      告  丙○○
                    現另案羈押於臺灣臺南看守所
指定辯護人  甲○○  本院公設辯護人
上列被告因違反槍砲彈藥刀械管制條例等案件，經檢察官提起公
訴（98年度偵字第8027、8031號、98年度毒偵字第1183號），本
院判決如下：
    主  文
丙○○未經許可，持有可發射子彈具有殺傷力之改造手槍，累犯
，處有期徒刑壹年拾月，併科罰金新臺幣捌萬元，罰金如易服勞
役，以新臺幣壹仟元折算壹日，扣案如附表一所示之物均沒收；
又明知為禁藥而轉讓，共肆罪，均累犯，各處有期徒刑柒月；又
施用第一級毒品，累犯，處有期徒刑捌月，扣案如附表二編號 1
所示之物沒收銷燬，扣案如附表二編號4、6所示之物均沒收；又
施用第二級毒品，累犯，處有期徒刑肆月，扣案如附表二編號 2
所示之物沒收銷燬，扣案如附表二編號5 所示之物沒收。應執行
有期徒刑肆年陸月，併科罰金新臺幣捌萬元，罰金如易服勞役，
以新臺幣壹仟元折算壹日，扣案如附表一所示之物均沒收、扣案
如附表二編號1、2所示之物均沒收銷燬、扣案如附表二編號4、5
、6所示之物均沒收。
    事  實
一、丙○○前因施用毒品案件，經依臺灣臺南地方法院裁定送觀
    察、勒戒後，認無繼續施用毒品之傾向，由檢察官於民國88
    年10月20日釋放，並以88年度毒偵字第392號為不起訴處分
    確定；又於93年間因施用第二級毒品案件、違反槍砲彈藥刀
    械管制條例等案件，分別經本院以94年度簡字第114號判處
    有期徒刑5月確定、以93年度訴字第1220號判處應執行有期
    徒刑1年確定，二案接續執行，於95年4月19日因縮短刑期假
    釋出監並付保護管束，於95年8月15日保護管束期滿未經撤
    銷以已執行完畢論；再於95年間，因詐欺案件，經本院以95
    年度簡字第2179號判處有期徒刑3月確定，甫於95年12月7日
    易科罰金執行完畢。
二、詎丙○○猶不知悔改，而為下列犯行：
（一）其明知未經許可不得持有具有殺傷力之各式槍砲及子彈，
      竟於95年5、6月間，在臺南縣關廟鄉○○村○○路16巷2
      號其住處，以新臺幣3萬元之價格，向楊哲明（已）購
      買如附表一編號1所示可發射子彈具殺傷力之改造手槍1
      枝（含彈匣1個）及編號2所示具有殺傷力之改造子彈4 顆
      （其中2顆於購入後即試射用畢），未經許可而繼續持有
      之。
（二）又其明知安非他命為毒品危害防制條例列管之第二級毒品
      ，同時亦屬藥事法第22條所規定之禁藥，縱無營利意圖，
      亦不得以原價、低於原價或無償轉讓於他人，竟基於轉讓
      之犯意，於98年3月30日至同年5月20日20時許期間，在臺
      南縣歸仁鄉○○○○路121號居所，無償提供微量之安非他
      命，將安非他命放入玻璃容器內，再用火燒烤吸煙，與其
      友人吳宜潔共同施用，而分別先後轉讓安非他命與吳宜潔
      計有4次。
（三）另其明知海洛因為第一級毒品，竟基於施用第一級毒品之
      犯意，於98年5月22日凌晨3時許，在臺南縣歸仁鄉高鐵12
      號121號居所，以將海洛因摻入香菸吸食之方式，施用毒
      品海洛因1次；又基於施用第二級毒品之犯意，於98年5月
      21 日凌4時許，在上開居所，以將安非他命放入玻璃容器
      內，再用火燒烤吸煙之方式，施用毒品安非他命1次。
（四）嗣於98年5月22日15時20分許，臺南市警察局第二分局員
      警蔣士釗、林穎聰共同在臺南市○○區○○路4段212號中
      國信託商業銀行西台南分行前為例行性巡邏時，見停放於
      該處之車牌號碼6915-NQ號自小客車形跡可疑，上前盤查
      發現丙○○掉落之「峰」牌香菸，懷疑丙○○涉犯毒品犯
      行，丙○○並在蔣士釗發覺其持有上開槍彈犯行前，主動
      告知在自小客車駕駛座下置放有上開槍彈，而自首上開犯
      行，並經丙○○同意搜索後，在前揭自小客車內查扣丙○
      ○所有如附表一所示之物及附表二編號1、2、4、5、6所
      示之物。
三、案經臺南市警察局第二分局報請臺灣臺南地方法院檢察署檢
    察官偵查起訴。
    理  由
壹、程序部分：
    公訴人所提出之證據資料、方法及台南市警察局第二分局98
    年10月7日南市警二刑字第09842242210號函及所附執勤報告
    1份，業經本院於98年11月3日公開審理之始，經合議庭評議
    後當庭宣示均具有證據能力並載明於審判筆錄（見院卷第43
    頁反面）。
貳、實體部分：
一、持有可發射子彈具有殺傷力之改造手槍、子彈部分：
（一）此部分之事實，業據被告丙○○坦承不諱，並有台南市警
      察局第二分局98年5月22日搜索扣押筆錄（含扣押物品目
      錄表）在卷可稽，並有扣案改造手槍1枝及子彈2顆扣案可
      佐。而扣案之槍彈，經送內政部警政署刑事警察局鑑定後
      ，其鑑定結果分別如附表一所示，認均具有殺傷力，此有
      內政部警政署刑事警察局98年6月10日刑鑑字第098007238
      2號鑑驗書一件在卷可證（見98年度偵字第8027號卷第8頁
      ），從而，上揭扣案之改造手槍1支及非制式子彈2顆，確
      係均具有殺傷力，被告所為自白核與事實相符，應可採信
      。是被告持有具有殺傷力之改造手槍1枝及子彈4顆之事實
      ，事證明確，堪以認定。
（二）又被告辯護人辯護以：被告係在警方發現其持有槍彈前主
      動告知警方其持有槍彈一事，應有刑法第62條之適用部分
      。經查，依查獲之蔣士釗警員所製作之執勤報告所載：「
      職於98年5月22日15時20分許，與警員林穎聰共同執服金
      融機構巡守勤務，在台南市○○區○○路四段212號『中
      國信託商業銀行西臺南分行』前，盤查可疑之自小客車69
      15-NQ 號及坐於該車副駕駛座之男子丙○○，職先請其下
      車，其起身之際，赫然發現椅墊上掉落有一枝『峰』牌香
      菸，經詢問劉嫌，當場坦承香菸內摻有一級毒品海洛因，
      續問劉嫌車內是否尚有其他違禁物品，劉嫌接答有的，有
      少量毒品及吸食工具，職再追問，車內除了有毒品外，是
      否尚有其他違禁物品？劉嫌停頓數秒後，接答『有的，在
      車子駕駛座下方地毯上，還放有一支改的，有裝彈匣，裡
      面有兩顆子彈』，職立即詢問劉嫌是否同意警方搜索，劉
      嫌當場同意並全程在旁，以口頭告知其藏放在車室內違禁
      物品的相關位置，.... 本案職等並未接獲線報，故對其
      持有槍、彈及違禁物品事前並不知悉，當時僅就經驗研判
      ，針對劉嫌可疑之處，發動盤詰及調查」等語，確可認定
      警方於盤查被告丙○○時，心中尚無合理懷疑被告持有槍
      、彈一節，此有台南市警察局第二分局98年10月7日南市
      警二刑字第09842242210號函及所附執勤報告在卷可憑，
      是被告係於該管公務員未發覺犯罪前，自首持有槍彈犯行
      而接受裁判無誤，就此非法持有槍、彈部分，自得依刑法
      第62條之規定減輕其刑。
二、轉讓亦屬禁藥之第二級毒品安非他命予吳宜潔施用部分：
    查此部分事實，業據被告於警詢、偵查及本院審理時坦承不
    諱，並與證人吳宜潔於警詢及偵查中之證述相符，而證人吳
    宜潔為警查獲當日經採尿送驗結果，呈安非他命及甲基安非
    他命陽性反應，有長榮大學確認報告暨台南市警察局第二分
    局偵辦涉嫌毒品危害防制條例案送驗尿液及年籍對照表各1
    份在卷為憑（見98年度偵字第8031號卷第33、34頁）足見被
    告所為自白確與事實相符，應可採信。是被告先後4次轉讓
    亦屬禁藥之第二級毒品安非他命予吳宜潔之事實，事證明確
    ，亦堪以認定。
三、被告施用第一級毒品海洛因及第二級毒品安非他命部分：
    上揭事實，業據被告於於警詢、偵查及本院審理時坦承不諱
    ，而被告為警查獲時經採尿送驗結果，呈嗎啡（海洛因進入
    人體後之代謝物）及安非他命、甲基安非他命陽性反應，有
    長榮大學確認報告1份（見98年毒偵字第1183號卷第11頁）
    暨台南市警察局第二分局偵辦涉嫌毒品危害防制條例案送驗
    尿液及年籍對照表1份在卷為憑（見警卷34頁）及扣案之海
    洛因1包、安非他命2包、玻璃球吸食器2組附卷足佐，而扣
    案粉塊狀檢品1包（記載毛重3.5公克，拆封實際秤得毛重
    0.69公克），確含有第一級毒品海洛因成分，淨重0.36公克
    ，有法務部調查局濫用藥物實驗室98年6月30日調科壹字第
    09823018770號鑑定書在卷可稽（見98年度毒偵字第1183號
    卷第13頁），扣案之白色結晶體2包經查獲警局以聯勤204廠
    製造之毒品檢驗盒檢驗結果確呈安非他命陽性反應，亦有該
    局初步檢驗報告單1紙在卷可憑（見警卷第36頁），足見被
    告前揭自白確與事實相符，此部分事證明確，被告犯行堪以
    認定，自應依法論科。
四、論罪科刑：
（一）被告未經許可，持有其他可發射子彈具有殺傷力之改造手
      槍一支（含彈匣一個）及非制式子彈4顆部分：
    1.核其所為，分別係犯槍砲彈藥刀械管制條例第8條第4項之
      未經許可持有具殺傷力之改造手槍罪及同條例第12條第4
      項之未經許可持有子彈罪。被告雖自95年5、6月間某日起
      即持有上開具殺傷力槍彈，惟持有槍彈，係屬繼續犯，為
      行為之繼續，而非狀態之繼續，其犯罪行為之完結須繼續
      至持有行為終了之時為止，其前後之持有行為，為實質上
      一罪，不容予割裂為數罪，故應以行為終了時之法律為行
      為時法，不生新舊法比較適用之問題，則本件被告持有具
      殺傷力槍彈之行為，應以98年5月22日被查獲時之法律為
      行為時法。
    2.被告同時持有改造手槍及子彈之行為，係屬一行為觸犯數
      罪名之異種類想像競合犯，應依刑法第55條前段之規定，
      從一重罪即持有改造手槍罪處斷。
    3.被告有如犯罪事實欄所載之前科執行記錄，甫先後於95年
      8月15日、同年12月7日執行完畢，有台灣高等法院被告前
      案紀錄表在卷可憑，其於98年5月22日被查獲非法持有槍
      、彈時，仍屬犯罪之行為時，已詳述如前，足見被告係於
      上開徒刑執行完畢後5年內故意再犯本件有期徒刑以上之
      罪，為累犯，應依刑法第47條第1項之規定，加重其刑。
      又被告此部分非法持有槍彈罪有自首，應依刑法第62 條
      規定減輕其刑，亦有上開應依累犯加重其刑之情形，爰依
      刑法第71條第1項之規定，先加後減之。
（二）被告先後4次轉讓亦屬禁藥之第二級毒品安非他命予吳宜
      潔施用部分：
    1.按安非他命雖係毒品危害防制條例所定之第二級毒品，但
      其亦屬於藥事法所稱之禁藥（即藥事法第22條第1款所稱
      之「經中央衛生主管機關明令公告禁止製造、調劑、輸入
      、輸出、販賣或陳列之毒害藥品」），而明知為禁藥而轉
      讓者，藥事法第83條第1項亦定有處罰明文。故行為人明
      知為禁藥即安非他命而轉讓予他人者，應依法條競合擇一
      重罪即藥事法第83條第1項之轉讓禁藥罪論罪科刑。又按
      藥事法第83條第1項規定轉讓禁藥之法定刑係「7年以下有
      期徒刑，得併科新臺幣500萬元以下罰金」，較諸毒品危
      害防制條例第8條第2項轉讓第二級毒品之法定刑係「6月
      以上5年以下有期徒刑，得併科新臺幣70萬元以下罰金」
      為重，故除轉讓之安非他命數量達轉讓持有毒品加重其刑
      之數量標準第2條所定之淨重10公克以上，應依毒品危害
      防制條例第8條第6項規定加重其刑，其加重後之法定刑較
      藥事法第83條第1項之法定刑為重者外，因藥事法第83條
      第1項為重法，自仍應擇一而優先適用藥事法之規定處斷
      （最高法院97年度臺非字第397號及第461號判決意旨參照
      ）。查本件被告無償提供安非他命予證人吳宜潔施用之行
      為，並無積極證據足以證明其轉讓之重量已達前揭所定加
      重其刑之標準，是核被告上開4次轉讓安非他命之行為，
      應均係犯藥事法第83條第1項之轉讓禁藥罪；公訴意旨認
      被告上開所為係犯毒品危害防制條例第8條第2項之轉讓第
      二級毒品罪，尚有未合，惟因其起訴之基本事實同一，爰
      依法變更起訴法條。被告4次轉讓禁藥安非他命之犯罪行
      為，依被告所陳每次約間隔1、2星期，足見其轉讓時間均
      不相同，犯意各別，應分別成立4個藥事法第83條第1項之
      轉讓禁藥罪。
    2.被告有如犯罪事實欄所載之前科執行記錄，有台灣高等法
      院被告前案紀錄表在卷可憑，被告係於上開徒刑執行完畢
      後5年內故意再犯本件有期徒刑以上之轉讓禁藥罪，為累
      犯，應依刑法第47條第1項之規定，加重其刑。
（三）被告施用第一級毒品海洛因及第二級毒品安非他命部分：
      核被告此部分所為係犯毒品危害防制條例第10條第1、2項
      之施用第一、二級毒品罪。被告施用前非法持有第一級毒
      品海洛因及持有第二級毒品安非他命之低度行為，各為其
      施用之高度行為所吸收，不另論罪。被告所犯上開2罪間
      ，犯意各別，行為互殊，犯罪構成要件不同，應分別成立
      1個毒品危害防制條例第10條第1項之施用第一級毒品罪及
      1個同條例第10條第2項之施用第二級毒品罪。又被告此部
      分犯行亦為累犯（詳前述），各應依法加重其刑。
（四）被告所犯上開四、論罪科刑欄(一)至(三)所示之罪計有下列七
      罪：
    1.一個槍砲彈藥刀械管制條例第8條第4項之未經許可持有具
      殺傷力之改造手槍罪。
    2.四個藥事法第83條第1項之轉讓禁藥罪。
    3.一個毒品危害防制條例第10條第1 項之施用第一級毒品罪
      。
    4.一個毒品危害防制條例第10條第2 項之施用第二級毒品罪
      。
      上開各罪，被告犯罪之時間、地點各異，犯意亦均各別，
      爰依法予以數罪併罰。
（五）審酌被告於目前社會治安因槍枝氾濫而日益惡化之際，猶
      非法持有槍彈長達3年餘，對於社會治安之負面影響非輕
      ，惟其並未使用該槍、彈為其他對社會治安影響重大之行
      為，亦查無其他犯罪目的，且其犯後亦自首並坦承犯行，
      態度良好等一切情狀；次審酌被告本身亦曾施用毒品，應
      深知毒品對人體危害之鉅，詎猶不思戒除隔絕惡習，竟提
      供安非他命供友人一同施用，惟念其各次轉讓安非他命之
      數量均非鉅，及其犯罪後坦承犯行之態度等一切情狀；末
      審酌被告前因施用毒品案件，經觀察、勒戒及強制戒治執
      行完畢後，復因施用毒品犯行遭追訴處罰，竟再為本件施
      用毒品犯行，顯見其戒除毒癮之意志薄弱，無視於毒品對
      於自身健康之戕害及國家對於杜絕毒品犯罪之禁令，惟兼
      衡被告施用毒品犯行，在性質上乃屬對自我身心健康之自
      戕行為，尚未嚴重破壞社會秩序、侵害他人權益，及犯後
      坦承犯行，於本院審理時態度良好等一切情狀，分別量處
      如主文所示之刑，並定其應執行刑，罰金部分併諭知易服
      勞役之折算標準。
（六）沒收部分：
    1.扣案如附表一編號一所示之改造手槍1枝（含彈匣1個，槍
      枝管制編號：0000000000號），及如附表一編號二所示之
      具有殺傷力之子彈1顆，為違禁物，不問屬於犯人與否，
      應依刑法第38條第1項第1款、第2項規定，併予宣告沒收
      。至於扣案子彈其中1顆業經鑑驗試射，其彈藥部分已因
      擊發而燃燒殆盡，其餘部分亦裂解為彈頭及彈殼，已不具
      子彈之外型及功能，不屬違禁物（最高法院91年度臺上字
      第44 92號判決意旨參照），亦非供被告犯罪所用之物，
      爰不予宣告沒收。
    2.扣案如附表二編號1、2所示之物，分別係第一級毒品海洛
      因及第二級毒品安非他命，依毒品危害防制條例第18條第
      1項前段之規定，不問屬於犯人與否，予以宣告沒收銷燬
      之。
    3.扣案之峰牌香菸1支、夾鏈袋1包、玻璃球吸食器2個，均
      為被告所有，且據被告自承：夾鏈袋1包係供施用海洛因
      時稀釋海洛因使用，峰牌香菸1支係預備供吸食海洛因使
      用，玻璃球吸食器係供施用安非他命所用等語，足見峰牌
      香菸1支、夾鏈袋1包均係供施用海洛因預備之物，玻璃球
      吸食器2個係供被告施用安非他命所用之物，且均係被告
      所有，應依刑法第38條第1項第2款分別於各該犯行下之宣
      告沒收。
    4.至扣案電子磅秤1台，經被告稱：係購入毒品後秤重量使
      用，另扣案如附表二編號7至9所示之電話3支，經被告稱
      ：其中1支已停用，另2支分別係伊與女朋友及其他友人平
      常聯絡使用等語，尚無證據足認係供被告供本案犯罪所用
      之物，亦非違禁物，爰不另為沒收之宣告。
據上論斷，應依刑事訴訟法第299條第1項前段、第300條，槍砲
彈藥刀械管制條例第8條第4項、第12條第4項，藥事法第83條第
1項、毒品危害防制條例第10條第1項、第2項、第18條第1項前段
，刑法第11條前段、第55條前段、第47條第1項、第42條第3項前
段、第51條第5款、第62條、第38條第1項第1款、第2款、第2項
，判決如主文。
本案經檢察官乙○○到庭執行職務
中    華    民    國    98    年    11    月    30    日
                  刑事第二庭    審判長法  官  蘇義洲
                                      法  官  黃瑪玲
                                      法  官  童來好
附表一：
┌──┬───────┬────────────────────────┐
│編號│槍彈          │鑑定文號及鑑定結果                              │
├──┼───────┼────────────────────────┤
│1   │改造手槍一枝（│(1)文號：內政部警政署刑事警察局98年6月10日刑鑑字 │
│    │含彈匣一個，槍│  第0980072382號函（見偵卷第8頁）。             │
│    │枝管制編號：11│(2)鑑定結果：認係改造手槍，由仿BERETTA廠M9型半自 │
│    │00000000號）  │  動手槍製造之槍枝，換裝土造金屬槍管而成，擊發功│
│    │              │  能正常，可供擊發適用子彈使用，認具殺傷力。    │
│    │              │                                                │
├──┼───────┼────────────────────────┤
│2   │非制式子彈2顆 │(1)文號：同編號一之文號。                        │
│    │              │(2)認均非係制式子彈，由金屬彈殼組合直徑8.9加減0.5│
│    │              │  mm金屬彈頭而成，採樣一顆試射，可擊發，認具殺傷│
│    │              │  力。                                          │
│    │              │(3)已試射擊發之1顆，不沒收；另1顆則屬違禁物，應予│
│    │              │  沒收。                                        │
│    │              │                                                │
└──┴───────┴────────────────────────┘
附表二：
┌─┬────────────┬────┬───────────┐
│編│ 扣押物品名稱           │  數量  │         備註         │
│號│                        │        │                      │
├─┼────────────┼────┼───────────┤
│１│(1)海洛因                │        │經法務部調查局濫用藥物│
│  │粉塊狀1包，淨重0.36公 │ 1包    │實驗室鑑定後，含海洛因│
│  │  克（空包裝重0.33公克）│        │成分，淨重0.36公克（空│
│  │                        │        │包裝重0.33公克）毒品表│
│  │                        │        │上記載毛重3.5公克，拆 │
│  │                        │        │封實際稱得毛重0.69公克│
│  │                        │        │（含袋）              │
│  │                        │        │                      │
├─┼────────────┼────┼───────────┤
│２│安非他命2包（含袋重分別 │2包     │經警以聯勤204廠製造之 │
│  │為3.58公克、0.54公克，合│        │毒品檢驗盒初步檢驗結果│
│  │計毛重4.12公克）        │        │呈安非他命陽性反應，有│
│  │                        │        │台南市警察局第二分局毒│
│  │                        │        │品初步檢驗報告單一紙附│
│  │                        │        │於警卷第36頁可資佐證  │
│  │                        │        │                      │
├─┼────────────┼────┼───────────┤
│３│電子磅秤                │1台     │購買海洛因後，用以秤重│
│  │                        │        │量所用                │
├─┼────────────┼────┼───────────┤
│４│夾鏈袋                  │1包     │預備供施用海洛因時稀釋│
│  │                        │        │海洛因所用            │
├─┼────────────┼────┼───────────┤
│５│玻璃球吸食器            │2個     │供施用安非他命所用    │
│  │                        │        │                      │
├─┼────────────┼────┼───────────┤
│６│峰牌香菸                │1支     │預備供施用海洛因所用  │
│  │                        │        │                      │
├─┼────────────┼────┼───────────┤
│７│NOKIA手機（內含000000000│1支     │被告所有，供平常生活聯│
│  │3門號SIM卡及SD卡各1張） │        │絡所用                │
│  │                        │        │                      │
├─┼────────────┼────┼───────────┤
│８│SONYERICSSON手機（內    │1支     │被告所有，供平常生活聯│
│  │含0000000000SIM卡1張    │        │絡所用                │
│  │）                      │        │                      │
├─┼────────────┼────┼───────────┤
│９│SONYERICSSON手機（內含  │1支     │被告所有，供平常生活聯│
│  │0000000000門號SIM卡1張）│        │絡所用                │
│  │                        │        │                      │
└─┴────────────┴────┴───────────┘
以上正本證明與原本無異
如不服本判決應於收受本判決後10日內向本院提出上訴書狀，並
應敘述具體理由。其未敘述上訴理由者，應於上訴期間屆滿後20
日內向本院補提理由書狀（均須按他造當事人之人數附繕本）「
切勿逕送上級法院」。
                                書記官  柯貞如
中    華    民    國    98    年    12    月    1     日
附錄本案論罪科刑法條全文
槍砲彈藥刀械管制條例第8條第4項
未經許可，持有、寄藏或意圖販賣而陳列第 1 項所列槍枝者，
處 3 年以上10 年以下有期徒刑，併科新臺幣 700 萬元以下罰
金。
槍砲彈藥刀械管制條例第12條第4項
未經許可，持有、寄藏或意圖販賣而陳列子彈者，處 5 年以下
有期徒刑，併科新台幣 300 萬元以下罰金。
藥事法第83條第1項
明知為偽藥或禁藥，而販賣、供應、調劑、運送、寄藏、牙保、
轉讓或意圖販賣而陳列者，處 7 年以下有期徒刑，得併科新臺
幣 5 百萬元以下罰金。
毒品危害防制條例第10條
施用第一級毒品者，處 6 月以上 5 年以下有期徒刑。
施用第二級毒品者，處 3 年以下有期徒刑。


司法院資訊處製作；財團法人民間司法改革基金會備份。
